臺灣臺中地方法院刑事判決
110年度易字第2109號
公  訴  人  臺灣臺中地方檢察署檢察官
被      告  高逵原


上列被告因詐欺案件，經檢察官提起公訴（110年度偵字第20762
號），本院判決如下：
    主    文
高逵原犯詐欺取財罪，處有期徒刑伍月，如易科罰金，以新臺幣
壹仟元折算壹日。未扣案之犯罪所得新臺幣壹萬貳仟元沒收，於
全部或一部不能沒收或不宜執行沒收時，追徵其價額。
    犯罪事實
一、高逵原係從事製作或銷售各式木匾、宮廟商品或佛具用品之
    人，明知其係以金色噴漆之「噴金」或不含黃金成分之「假
    金（或稱奈米金、塑膠金）」製作匾額，亦明知林義德係從
    事佛具銷售之人，該行業多要求以「正金」即含有黃金成分
    之金箔製作相關物品，木匾上金色部分所使用之原料是否含
    有黃金成分之金箔，乃雙方交易之重要事項，竟意圖為自己
    不法之所有，基於詐欺取財之犯意，於民國110年4月25日下
    午3時21分許，使用暱稱「華盟（簡式神房）」，透過LINE
    通訊軟體與林義德使用之暱稱「萬佛國」聯繫，佯裝同意以
    新臺幣（下同）25,000元之價格，依照林義德要求之商品規
    格「5尺1吋、安正金、底部佛藍色、實木、萬字邊」，製作
    題字為「大雄寶殿」之木匾（下稱本案木匾），以此方式對
    林義德施用詐術，使林義德陷於錯誤而向其訂購，並於同年
    月27日下午5時許，支付5,000元，同時書立合約，再於110
    年5月1日下午3時許，接續支付7,000元，共支付12,000元與
    高逵原。嗣林義德於110年5月18日晚間10時許取得本案木匾
    時，發現其上未使用含有黃金成分之金箔，始悉受騙。
二、案經林義德訴由臺中市政府警察局豐原分局報告臺灣臺中地
    方檢察署檢察官偵查起訴。
    理    由
壹、程序部分
    本判決所引用被告高逵原以外之人於審判外之陳述，檢察官
    及被告於本院審理時均同意有證據能力，迄辯論終結前未聲
    明異議，本院審酌上開證據資料作成時之情況，尚無違法不
    當及證明力明顯過低之瑕疵，認以之作為證據應屬適當，依
    刑事訴訟法第159條之5第1項規定，有證據能力。另援引之
    非供述證據，因無證據證明係公務員違背法定程序所取得，
    亦無顯有不可信之情況，檢察官及被告於本院審理時均同意
    該等證據之證據能力，俱與本案有關，經本院於審理期日提
    示予被告並告以要旨而為合法調查，均得作為證據。
貳、實體部分
一、認定犯罪事實所憑證據及理由
    訊據被告固坦承本案木匾上未使用含有黃金成分之金箔之事
    實，惟矢口否認有何詐欺取財犯行，辯稱：伊認為告訴人林
    義德所言「按正金」，就是伊使用之「噴金」即金色噴漆，
    或「貼金」即貼塑膠金，告訴人沒有說要用純度99.9%之純
    金，本案只是雙方認知不同所產生之交易糾紛云云。經查：
　㈠被告係從事製作或銷售各式木匾、宮廟商品或佛具用品之人
    ，於110年4月間，受告訴人之請求，製作「安正金」且題字
    為「大雄寶殿」之木匾，並收受告訴人支付之12,000元；被
    告在交付告訴人之本案木匾上，係使用不含黃金成分之塑膠
    金，而非使用含黃金成分之金箔等情，為被告所不爭執（見
    本院卷第30-31頁），核與證人即告訴人林義德於警詢、偵
    查及本院審理時之證述相符（見110偵20762卷第27-29頁、
    第87-90頁、第169-170頁，本院卷第103-112頁），亦有本
    案木匾照片、金箔與假金之照片、被告之名片、木匾設計圖
    及手寫明細翻拍照片、被告與告訴人間LINE對話紀錄截圖照
    片在卷可稽（見110偵20762卷第37-67頁、第93-109頁、第1
    17-159頁），此部分事實，首堪認定。
　㈡證人林義德於警詢及偵查中證稱：伊有告訴被告要「按正金」，就是使用含95%以上黃金成分之金箔，「假金」則不含黃金成分，燒起來會有塑膠味。伊已經經營45年，有多次購買匾額之經驗，伊從事之行業就是要用真金，不能用假的。雙方對話中也有提到「正金」、「假金」之價格，被告一開始報價18,000元，伊說要正金後就漲成25,000元，和伊去其他店家詢問之正金價格相同，此價格和邊框無關。嗣後伊找其他人製作相同木匾也是25,000元等語（110偵20762卷第27-29頁、第87-90頁、第169-170頁）；於本院審理時證稱：伊開設佛具行已40餘年，「正金」、「假金」一看就分得出來，二者價格差距約1倍，擺在室內之匾額可能是「假金」，但沒有人會在宮廟用「假金」，所以只要說「正金」就知道是含黃金成分之金箔，不需要特別強調。伊跟被告只有就本案木匾有交易成功，2人於110年2月開始接洽，被告最初報價18,000元，和伊過往經驗不合，伊為了要確定被告是使用「正金」即純度95%以上之金箔，再問「貼金，按正金」，被告又報價25,000元，並同意用「實木、安正金、萬字邊」之方式製作匾額。伊一直提醒被告要「按正金」，被告也從來沒有問伊「正金」是什麼意思或表示其欲使用「奈米金」。後來伊拿到之本案木匾係使用「假金」，所以伊為了維護商譽，趕緊找另一家廠商重新製作同一規格之木匾，價格也是25,000元，這是公定價格等語（見本院卷第103-112頁），酌以證人林義德所述「正金」、「假金」之意義及其與被告詢價、訂購等情節，前後一致，無顯然違背情理之處；告訴人上開所為佛具業中所稱「正金」係指含黃金成分之金箔，及其向被告訂購者，為使用「正金」之木匾等證述，核與被告於本院準備程序時自承：告訴人本身是佛具業，伊是工廠。告訴人所謂「正金」是指純金，即純度99.9%之黃金，佛具業都要求要用純金，但伊是使用「塑膠金」也就是告訴人所稱之「假金」。本案木匾應該是要懸掛在廟宇之用等語（見本院卷第30-31頁）；於本院審理時供稱：伊從事此行業迄今約8年，只有使用「噴金」、「塑膠金」2種，客人要使用真的黃金要說「金箔」，就是「正金」，伊本案報價18,000元和25,000元之差異就是噴金或貼金箔，有貼金箔是25,000元，沒貼金箔是18,000元，告訴人訂購25,000元就是貼金箔之價錢等語（見本院卷第113頁、第116-119頁）相吻合。復佐參告訴人事後另向其他廠商訂購相同規格之木匾時，其他廠商於對話中敘明以「純金字」製作之價格為25,000元，收據上亦記載為「安正金」，有免用統一發票收據及告訴人之LINE通訊軟體對話紀錄截圖照片附卷可參（見110偵20762卷第171頁、第175-179頁），足徵被告與告訴人所約定用以製作本案木匾之「正金」，應指具有黃金成分之金箔無訛，且被告明知此一專門用語之意義。
　㈢本案木匾是否使用具黃金成分之金箔，足以影響木匾之交易
    價格，此經被告、證人林義德分別明確陳述如前；卷附LINE
    通訊軟體對話紀錄截圖照片、被告之名片、木匾設計圖及手
    寫明細翻拍照片中（見110偵20762卷第41-47頁、第93-107
    頁、第117-159頁、第175-179頁），告訴人無論在其與被告
    接洽，或與其他廠商接洽期間，均有明確談論、確認木匾之
    金色部分所用原料及其對應價格，被告更於告訴人告知須「
    貼金，按正金」後，未加詢問即將價格從18,000元提高為25
    ,000元，不因告訴人嗣後將木匾尺寸從5尺7吋縮小成5尺1吋
    而異，顯見木匾所使用之原料是否含有黃金成分之金箔，乃
    影響告訴人訂購與否、雙方交易價額之重大因素，洵屬雙方
    交易之重要事項，自不容許被告構詞欺瞞。而被告明知其經
    營之工廠只有使用「噴金」、「塑膠金」2種製作方式，亦
    知告訴人從事佛具業，要求以「正金」即含有黃金成分之金
    箔製作本案木匾，仍佯裝同意以「正金」為本案木匾之製作
    方式，使告訴人誤認其訂購之本案木匾確會使用含黃金成分
    之金箔，方與之交易，被告所為自屬施用詐術之行為，告訴
    人因此陷於錯誤而支付訂金12,000元亦明。
　㈣再者，被告明知「正金」與「噴金」、「塑膠金」等「假金
    」有相當價值落差，告訴人指定使用具黃金成分之「正金」
    ，且此項木匾製作原料屬於雙方交易之重要事項，卻佯裝同
    意以告訴人上開指定方式製作本案木匾，再利用告訴人誤認
    本案木匾將以「正金」製作而同意締約之機會，向其收取高
    額訂金，被告主觀上具有賺取中間價差之不法意圖及詐欺取
    財之犯意，應堪認定。
　㈤被告雖辯稱：本案是雙方認知不同，告訴人沒有說要用99.9%
    之純金，伊認為告訴人說「按正金」就是貼伊使用之「噴金
    」或「貼（塑膠）金」云云。惟依被告自稱專門從事木匾製
    作、長達8年之工作經驗，及其前述對佛具業用料之要求、
    「正金」之意義與本案木匾用途之認知（參貳、一、㈡），
    被告應無可能誤認告訴人所稱「正金」意指為何，甚且被告
    用以製作本案木匾之原料，根本不含黃金成分，與告訴人有
    無指定黃金純度毫無關聯，被告上開辯詞，顯為臨訟卸責之
    詞，不足採信。
　㈥綜上所述，本案事證業已明確，被告所為詐欺取財犯行堪以
    認定，應依法論科。
二、核被告所為，係犯刑法第339條第1項之詐欺取財罪。
三、被告前因不能安全駕駛案件，經本院以106年度沙交簡字第4
    52號判決判處有期徒刑2月確定，於106年7月25日徒刑易科
    罰金而執行完畢（下稱前案）等情，為被告所是認（見本院
    卷第120頁），並有檢察官提出之全國刑案資料查註表、執
    行案件資料表及本院上開判決為證（見本院卷第129-133頁
    ），足徵被告於受徒刑之執行完畢後5年內，故意再犯本案
    有期徒刑以上之罪，為累犯。檢察官復於本院審理時指出：
    被告所犯前案與本案均屬故意犯罪，足以彰顯被告對法律限
    制之感應力不足，本案甚至侵害他人財產法益，若加重其刑
    ，並無情輕法重之情形，請求依累犯之規定加重其刑等語（
    見本院卷第123頁），已為相當說明，本院審酌被告所犯前
    案與本案之犯罪類型、罪質、目的、手段及法益侵害結果固
    屬相異，然均屬明知不可為而為之故意犯罪，又易科罰金旨
    在避免短期自由刑之弊，本質上仍屬刑罰之執行方法，僅處
    遇之寬嚴有別而已，被告未因前案刑罰知所警惕，建立遵守
    法規範之意識，於前案執行完畢後，故意再為本案詐欺取財
    犯行，倘加重其刑，尚無使其所受刑罰超過其應負擔罪責之
    疑慮，參酌司法院大法官釋字第775號解釋意旨，依刑法第4
    7條第1項規定，加重其刑。且基於精簡裁判之要求，不於主
    文為累犯之諭知（最高法院110年度台上字第5660號判決意
    旨參照），附此敘明。
四、爰以行為人之責任為基礎，審酌被告正值青年，從事木匾製
    作業，卻不思以正道及誠信經營，亦乏尊重他人財產權之觀
    念，謀一己之利，佯裝同意使用含有黃金成分之「正金」製
    作木匾，實際上使用價值較低廉之「假金」，致告訴人陷於
    錯誤而支付訂金，破壞人際間交易信賴關係與社會治安，犯
    後不僅未正視己過，以告訴人未敘明黃金純度造成認知差異
    為由推諉責任，復於偵、審程序中屢次空言陳稱有和解或處
    理本案糾紛之意願，實則未依約至派出所處理退款、取貨等
    事宜，經本院移付調解亦未到場，甚於本院審理時反稱：「
    我覺得我沒有錯，為什麼要跟告訴人和解？」迄今未彌補告
    訴人所受損害，未獲告訴人之諒解，不宜寬貸，兼衡被告之
    前案素行（見本院卷第15-16頁），其自陳高職畢業、從事
    木匾製作、經濟狀況勉持、無需其扶養或照顧之人、健康狀
    況良好（見本院卷第121頁）與告訴人之意見（見本院卷第1
    21頁）等一切情狀，量處如主文之刑，併諭知易科罰金之折
    算標準。
五、被告向告訴人施用詐術所得之12,000元，核屬其因本案獲取
    之犯罪所得，未扣案亦未返還告訴人，應依刑法第38條之1
    第1項前段、第3項規定宣告沒收，於全部或一部不能沒收或
    不宜執行沒收時，追徵其價額。此外，刑事訴訟法第473條
    第1項規定：「沒收物、追徵財產，於裁判確定後1年內，由
    權利人聲請發還者，或因犯罪而得行使債權請求權之人已取
    得執行名義者聲請給付，除應破毀或廢棄者外，檢察官應發
    還或給付之；其已變價者，應給與變價所得之價金。」乃本
    案告訴人得主張發還沒收物或追徵財產之規定，告訴人宜注
    意之，以維自身權益，末此敘明。
據上論斷，依刑事訴訟法第299條第1項前段，刑法第339條第1項
、第47條第1項、第41條第1項前段、第38條之1第1項前段、第3
項，刑法施行法第1條之1第1項，判決如主文。
本案經檢察官廖梅君提起公訴，檢察官林明誼到庭執行職務。
中　　華　　民　　國　　111 　年　　8 　　月　　18　　日
                  刑事第十五庭  審判長法  官  簡佩珺
                                      法  官  湯有朋
                                      法  官  鄭咏欣
以上正本證明與原本無異。
如不服本判決應於收受送達後20日內向本院提出上訴書狀，並應
敘述具體理由；其未敘述上訴之理由者，應於上訴期間屆滿後20
日內向本院補提理由書（均須按他造當事人之人數附繕本）「切
勿逕送上級法院」。
告訴人或被害人如不服判決，應備理由具狀向檢察官請求上訴，
上訴期間之計算，以檢察官收受判決正本之日起算。
                                     書記官 施佑諭      
中　　華　　民　　國　  111   年　　8    月　 　18 　日 

附錄本案論罪科刑法條：
中華民國刑法第339條
意圖為自己或第三人不法之所有，以詐術使人將本人或第三人之
物交付者，處五年以下有期徒刑、拘役或科或併科五十萬元以下
罰金。
以前項方法得財產上不法之利益或使第三人得之者，亦同。
前二項之未遂犯罰之。